臺灣苗栗地方法院刑事判決
111年度金訴字第155號
公  訴  人  臺灣苗栗地方檢察署檢察官
被      告  陳淑惠


上列被告因違反洗錢防制法等案件，經檢察官提起公訴（111年
度偵字第5129號），因被告於本院準備程序中，就被訴之事實為
有罪之陳述，經本院告知簡式審判程序意旨，並聽取當事人之意
見後，本院合議庭裁定改依簡式審判程序審理，判決如下：
    主    文
陳淑惠共同犯洗錢防制法第十四條第一項之洗錢罪，處有期徒刑
貳月，併科罰金新臺幣壹萬元，罰金如易服勞役，以新臺幣壹仟
元折算壹日。
未扣案之犯罪所得新臺幣壹仟元沒收，於全部或一部不能沒收或
不宜執行沒收時，追徵其價額。
    犯罪事實
一、陳淑惠預見隱匿真實身分之陌生人與其聯繫，要求出面代為
    前往自動櫃員機提款後，交予指定之人收受，依一般社會生
    活之通常經驗，將成為他人詐欺計畫中負責取得詐欺所得款
    項之人（即車手），並得以製造金流斷點、隱匿詐欺所得款
    項之去向，竟仍不違背其本意，共同意圖為自己不法所有，
    基於詐欺取財、隱匿詐欺犯罪所得去向不確定故意之犯意聯
    絡，於民國110年9月23日19時3分前某時，將其向中華郵政
    申辦之帳號：00000000000000號帳戶（下稱郵局帳戶）資料
    ，提供予真實姓名、年籍不詳，LINE暱稱「李明陽」之人使
    用。嗣「李明陽」於110年9月下旬某日，以通訊軟體WAVE向
    紀素玲佯稱：可儲值博奕平台獲回饋金云云，致紀素玲陷於
    錯誤，於110年9月23日19時3分許，匯款新臺幣（下同）20,
    000元至郵局帳戶內。陳淑惠旋依指示提領1,000元為報酬後
    ，將剩餘款項轉匯至「李明陽」指定之帳戶，藉以隱匿詐欺
    犯罪所得之去向。
二、案經紀素玲訴由臺中市政府警察局烏日分局報告臺灣苗栗地
    方檢察署檢察官偵查起訴。
    理    由
壹、證據能力之說明
　　本件被告陳淑惠所犯非死刑、無期徒刑或最輕本刑有期徒刑
    三年以上之罪，亦非高等法院管轄第一審案件，且於準備程
    序進行中，被告先就被訴事實為有罪之陳述，經告以簡式審
    判程序之旨，並聽取當事人之意見後，本院依刑事訴訟法第
    273條之1第1項之規定，裁定由受命法官獨任進行簡式審判
    程序，是本件之證據調查，依刑事訴訟法第273條之2規定，
    不受同法第159條第1項、第161條之2、第161條之3、第163
    條之1及第164條至第170條規定之限制，合先敘明。
貳、實體方面
一、上開犯罪事實，訊據被告於本院準備程序、審理中坦承不諱
    ，核與告訴人紀素玲於警詢時證述之情節相符（見偵卷第21
    至25頁），並有被告提出之手寫筆記、郵局帳戶基本資料及
    交易明細在卷可考（見偵卷第27至35、63頁），足認被告之
    任意性自白與事實相符，堪以採信。故本案事證明確，被告
    犯行洵值認定，應予依法論科。
二、論罪科刑：
  ㈠核被告所為，係犯刑法第339條第1項之詐欺取財罪、洗錢防
    制法第14條第1項之洗錢罪。
  ㈡按共同實施犯罪行為之人，在合同意思範圍以內，各自分擔
    犯罪行為之一部，相互利用他人之行為，以達其犯罪之目的
    者，即應對於全部所發生之結果，共同負責。且共同正犯之
    意思聯絡，原不以數人間直接發生者為限，即有間接之聯絡
    者，亦包括在內。如甲分別邀約乙、丙犯罪，雖乙、丙間彼
    此並無直接之聯絡，亦無礙於其為共同正犯之成立（最高法
    院92年度台上字第5407號判決意旨參照）。準此，行為人參
    與構成要件行為之實施，並不以參與構成犯罪事實之全部或
    始終參與為必要，即使僅參與構成犯罪事實之一部分，或僅
    參與某一階段之行為，亦足以成立共同正犯，並應對共同正
    犯之全部結果，共同負責。本案被告預見其所為之工作係將
    他人受詐騙而匯入款項轉匯至指定帳戶，猶以自己犯罪之意
    思實行本案犯罪，主觀上顯有共同犯罪之意思聯絡，客觀上
    有相互利用彼此之行為作為自己行為一部之行為分擔甚明，
    是被告與實行本案詐欺犯行之「李明陽」間，就本案犯行有
    犯意聯絡及行為分擔，應論以共同正犯。
  ㈢被告以一行為同時觸犯刑法第339條第1項之詐欺取財罪、洗
    錢防制法第14條第1項之洗錢罪，應依刑法第55條想像競合
    犯之規定，從一較重之洗錢罪處斷。
  ㈣按犯前二條之罪，在偵查或審判中自白者，減輕其刑，洗錢
    防制法第16條第2項定有明文。查被告就本案共同洗錢之犯
    行，業於本院審理中坦承不諱（見本院卷第31、42頁），爰
    依上開規定減輕其刑。
  ㈤爰以行為人之責任為基礎，審酌被告為成年人，具有通常生
    活智識及經驗，明知詐欺犯罪已猖獗多年，且詐欺行為對於
    社會秩序及一般民眾財產法益之侵害甚鉅，無正當理由將自
    身帳戶資料提供予素未謀面之陌生人、並依指示轉匯、經手
    不確定來源之款項，有極高度可能成為詐欺取財犯行之共犯
    ；竟於本案不顧款項匯入之原因、目的及提領款項之去向，
    率然依指示提供郵局帳戶供「李明陽」使用，再依指示將告
    訴人遭詐欺而匯入之款項轉匯至指定帳戶，製造金流斷點，
    致檢警機關追查不易，造成告訴人之損害非微，應予責難；
    兼衡被告犯後終能坦承犯行之態度，及行為之動機、目的、
    手段，另自陳國中畢業之智識程度，現與弟弟、父親同住，
    並須照顧年邁父親之家庭生活狀況等一切情狀（見本院卷第
    42頁），量處如主文第1項所示之刑，並就罰金刑部分諭知
    易服勞役之折算標準，以資懲儆。
三、沒收部分：
　㈠按共同正犯犯罪所得之沒收、追徵，應就各人所分得之數為
    之。所謂各人「所分得」之數，係指各人「對犯罪所得有事
    實上之處分權限」而言。因此，若共同正犯各成員內部間，
    對於犯罪所得分配明確時，應依各人實際所得予以宣告沒收
    ；若共同正犯對於犯罪所得，其個人確無所得或無處分權限
    ，且與其他成員亦無事實上之共同處分權限者，自不予諭知
    沒收（最高法院108年度台上字第1037號判決意旨參照）。
    經查，被告已自承經「李明陽」之指示，自郵局帳戶內提領
    1,000元做為報酬（見本院卷第31、42頁），是被告就本案
    實際分得之犯罪所得即為1,000元，而未扣案；揆之上開說
    明，應依刑法第38條之1第1項前段、第3項規定宣告沒收，
    並諭知於全部或一部不能沒收或不宜執行沒收時，追徵其價
    額。
  ㈡另就本案告訴人遭詐騙、提領之其餘款項，業均由被告交予
    某甲，非在其實際掌控中，是其就隱匿之財物已不具所有權
    及事實上處分權，尚無從依洗錢防制法第18條第1項就所提
    領之全部金額宣告沒收。再就被告郵局帳戶之金融卡，雖係
    供作本案詐欺取財、洗錢所用，惟該帳戶已被列為警示戶，
    無法再供交易使用，且金融卡本身之價值甚低，復未扣案，
    因認尚無沒收之實益，其沒收不具有刑法上之重要性，故依
    刑法第38條之2第2項規定，亦不予宣告沒收，併予敘明。
據上論斷，應依刑事訴訟法第273條之1第1項、第299條第1項前
段，洗錢防制法第2條第2款、第14條第1項、第16條第2項，刑法
第11條前段、第28條、第339條第1項、第55條、第42條第3項前
段、第38條之1第1項前段、第3項，刑法施行法第1條之1第1項，
判決如主文。
本案經檢察官莊佳瑋提起公訴，檢察官林宜賢到庭執行職務。
中　　華　　民　　國　　111 　年　　9 　　月　　21　　日
                  刑事第三庭  法  官  申惟中
以上正本證明與原本無異。　　　　　　　　　　　　　　　　如不服本判決應於收受判決後20日內向本院提出上訴書狀，並應敘述具體理由。其未敘述上訴理由者，應於上訴期間屆滿後20日內向本院補提理由書(均須按他造當事人之人數附繕本)「切勿逕送上級法院」。告訴人或被害人如對本判決不服者，應具備理由請求檢察官上訴，其上訴期間之計算係以檢察官收受判決正本之日期為準。　　　　　　　　　　　　　　　　　　　　　　　    　　　　　　　　　　　　　書記官　陳邦旗　　　　　　
中　　華　　民　　國　　111 　年　　9 　　月　　21　　日

附錄本案論罪科刑法條：
中華民國刑法第339條
意圖為自己或第三人不法之所有，以詐術使人將本人或第三人之
物交付者，處 5 年以下有期徒刑、拘役或科或併科 50 萬元以
下罰金。
以前項方法得財產上不法之利益或使第三人得之者，亦同。
前二項之未遂犯罰之。

洗錢防制法第14條
有第二條各款所列洗錢行為者，處 7 年以下有期徒刑，併科新
臺幣 5 百萬元以下罰金。
前項之未遂犯罰之。
前二項情形，不得科以超過其特定犯罪所定最重本刑之刑。